【裁判字號】    97,交易,63
【裁判日期】    970530
【裁判案由】    過失傷害
【裁判全文】
臺灣彰化地方法院刑事判決              97年度交易字第63號
公  訴  人  臺灣彰化地方法院檢察署檢察官
被      告  甲○○
選任辯護人  林文成律師
上列被告因過失傷害案件，經檢察官聲請簡易判決處刑（九十六
年度偵字第一一三四二號），本院彰化簡易庭認不宜以簡易判決
處刑，簽移由本院刑事庭改依通常程序審理（九十七年度彰交簡
字第一一六號），本院判決如下：
    主  文
本件公訴不受理。
    理  由
一、聲請簡易判決處刑意旨略以：被告甲○○於民國九十六年七
    月二日上午九時三十五分許，駕駛車牌號碼ＯＡ－四六○號
    自用小貨車，沿彰化縣伸港鄉○○路○段由南往北方向行駛
    ，行至該路二一○號前時，原應注意車前狀況及兩車併行之
    間隔，並隨時採取必要之安全措施，而依當時天後晴、日間
    有自然光線、道路乾燥、無缺陷、無障礙物、視距良好之情
    形，並無不能注意之情事，竟疏未注意車前狀況及保持兩車
    併行之間隔，駕駛上開自用小貨車，自後方超越被害人趙溝
    所騎乘同向之車牌號碼ＩＬＫ－八七一號重型機車時，不慎
    以右側車身擦撞該重型機車手把，致被害人趙溝人車倒地，
    因而受有左側額頂葉區硬腦膜下及顱內出血、右側顳葉區顱
    內出血、創傷性蜘蛛網膜下出血、左側第三及第五肋骨骨折
    之傷害，因認被告甲○○涉犯刑法第二百八十四條第一項前
    段之過失傷害罪嫌等語。
二、按告訴乃論之罪，未經告訴或其告訴經撤回或已逾告訴期間
    者，應諭知不受理之判決，並得不經言詞辯論為之，刑事訴
    訟法第三百零三條第三款、第三百零七條分別定有明文。次
    按被害人之法定代理人或配偶，得獨立告訴。告訴乃論之罪
    ，其告訴應自得為告訴之人知悉犯人之時起，於六個月內為
    之。得為告訴人之有數人，其一人遲誤期間者，其效力不及
    於他人。告訴、告發，應以書狀或言詞向檢察官或司法警察
    官為之；其以言詞為之者，應製作筆錄。為便利言詞告訴、
    告發，得設置申告鈴。刑事訴訟法第二百三十三條第一項、
    第二百三十七條、第二百四十二條第一項亦分別定有明文。
    再按告訴乃論之罪，檢察官得指定代行告訴人者，以無得為
    告訴之人或得為告訴之人不能行使告訴權者為限，此觀刑事
    訴訟法第二百三十六條第一項之規定甚明。被害人受傷後，
    縱因意識不清且不能言語，而不能行使其告訴權，惟如被害
    人尚有配偶，顯仍有得為獨立告訴之人，而無由檢察官指定
    代行告訴人之餘地（最高法院八十三年度臺非字第八九號判
    決意旨參照）。
三、經查：
  (一)公訴人認被告甲○○係犯刑法第二百八十四條第一項前段之
    過失傷害罪，且經檢察官指定代行告訴人即被害人趙溝之子
    乙○○於九十六年十二月十八日偵訊時，以言詞提出告訴，
    而據以提起公訴，該罪依刑法第二百八十七條前段規定，須
    告訴乃論。
  (二)被害人趙溝於本件車禍發生後，因受有左側額頂葉區硬腦膜
    下及顱內出血、右側顳葉區顱內出血、創傷性蜘蛛網膜下出
    血、左側第三及第五肋骨骨折之傷害，致視、聽、語、嗅、
    四肢、生殖機能有嚴重減損，並喪失語言能力及咀嚼機能，
    固有財團法人彰濱秀傳紀念醫院診斷證明書一紙（本院彰化
    簡易庭卷第十二頁）、秀傳紀念醫院診斷證明書三紙（本院
    彰化簡易庭卷第十一頁、本院卷第三二、三三頁）、秀傳紀
    念醫院九十七年五月九日九七明秀（醫）字第九七○五九二
    號函一紙（本院卷第二八頁）在卷為憑，縱認趙溝因上開傷
    害，致有不能行使其告訴權之情事，然趙溝既仍有配偶趙陳
    雪花存在，且趙陳雪花猶能獨立向本院彰化簡易庭提出書狀
    ，此有刑事聲請狀一份（本院彰化簡易庭卷第七、八頁）、
    戶籍謄本一紙（本院彰化簡易庭卷第十三頁）在卷可參，堪
    認本件仍有得為獨立告訴之人，按諸前揭說明，自無由檢察
    官指定代行告訴人之餘地。因此，檢察官於偵查中逕行指定
    乙○○為代行告訴人，並由乙○○提出本件告訴，於法即有
    未合。
  (三)至於卷附趙陳雪花於九十七年二月二十一日向本院彰化簡易
    庭所提出之刑事聲請狀（本院彰化簡易庭卷第八頁）雖記載
    ：「聲請人為被害人之配偶，除以本書狀提出對被害人犯業
    務失致重傷害罪之告訴外，並請鈞院將本案依通常程序審理
    。」等詞。然告訴應以書狀或言詞向檢察官或司法警察官為
    之，刑事訴訟法第二百四十二條第一項定有明文；趙陳雪花
    以書狀逕向本院提出告訴，於法不合。況且，本件車禍係於
    九十六年七月二日發生，趙陳雪花遲至九十七年二月二十一
    日始以上開刑事聲請狀，提出告訴，已逾六個月之告訴期間
    。因此，趙陳雪花以上開刑事聲請狀提出告訴，亦非合法。
  (四)此外，卷內復無其他資料，足認趙溝或趙陳雪花確曾以書狀
    或言詞向檢察官或司法警察官合法提出告訴之情事，本件既
    未經合法告訴，爰依前揭規定，不經言詞辯論，逕為諭知不
    受理之判決。
據上論斷，應依刑事訴訟法第四百五十二條、第三百零三條第三
款、第三百零七條，判決如主文。
中    華    民    國    97    年    5     月    30    日
                          交通法庭    法  官  鄭舜元
以上正本證明與原本無異。
如不服本判決，應於判決送達後10日內，向本院提出上訴書狀，
上訴書狀應「敘述具體上訴理由」，並按他造當事人之人數附繕
本。「切勿逕送上級法院」。
告訴人或被害人對於判決如有不服具備理由請求檢察官上訴者，
其上訴期間之計算係以檢察官收受判決正本之日期為準。
中    華    民    國    97    年    5     月    30    日
                                      書記官  呂雅惠


司法院資訊處製作；財團法人民間司法改革基金會備份。
